臺灣屏東地方法院民事裁定　　　　　　　96年度重訴字第29號
原　　　告　乙○○
訴訟代理人　蘇明道律師
被　　　告　東盈實業股份有限公司
法定代理人　甲○○
上列當事人間損害賠償事件，本院裁定如下：
    主  文
本件移送臺灣台南地方法院。
    理  由
一、按訴訟之全部或一部，法院認為無管轄權者，依原告聲請或
    依職權以裁定移送於其管轄法院，民事訴訟法第28條第1 項
    定有明文。
二、本件被告聲請本院移送意旨略以：訴訟由被告住所地之法院
    管轄；對於私法人或其他得為訴訟當事人之團體之訴訟，由
    其主事務所或主營業所所在地之法院管轄，民事訴訟法第1
    條第1 項前段、第2 條第2 項定有明文。被告公司係設立於
    台北市○○路283 號6 樓，屬台灣台北地方法院管轄。原告
    雖主張本件屬侵權行為損害賠償，本院有管轄權，復主張雙
    方之交易行為皆在台南，且被告在台南設有分公司，台南應
    有管轄權云云，惟縱觀原告起訴狀所載內容，係依據買賣法
    律關係請求，並無侵權行為之事實，又被告並未於台南縣市
    設立登記分公司，雖設有聯絡處，惟主要作為倉庫之用，以
    便快速配送及服務客戶，縱有客戶向該聯絡處下訂單，仍須
    回報台北總公司始有權決定是否有權決定承諾該訂單。縱認
    該台南聯絡處屬於民事訴訟法第6 條之事務所或營業所，惟
    必須「因關於其事務所或營業所之業務範圍涉訟者」，始有
    該條特別審判籍規定之適用。原告雖提出3 張被告台南倉庫
    之出貨單，然該訂單係大成長城企業股份有限公司之訂貨，
    並非原告所下訂單；被告主營業所所在地設於台北市○○區
    ○○路283 號6 樓，被告進口採購之動物藥品，進口後經農
    委會檢疫、家畜衛生試驗所檢驗、台北市動物衛生檢驗所核
    發封籤並盤點後拆封放行，上述拆封、放行，涉及產品品質
    、力價檢驗、封拆管理之政府機構均在台北。台南聯絡處僅
    是台北公司為了加速配送產品予客戶，而作為庫存應用及聯
    絡使用，無法認為其為獨立單位。原告向無管轄權之本院起
    訴，顯係違誤，爰聲請將本件裁定移送臺灣台北地方法院等
    語。
三、原告則聲請將本件訴訟移轉至台灣台南地方法院，因被告東
    盈實業股份有限公司（下稱東盈公司）在台南縣永康市設有
    事務所或營業所，且被告之台南營業所編有負責銷售雞、豬
    、家禽、寵物用藥品業務經理各一名，負責雞用藥品銷售業
    務之業務代表2 人、負責豬用藥品銷售業務之業務代表3 人
    ，負責寵物用藥品銷售業務之業務代表3 人，另僱有2 名行
    政人員，於該處設有辦公室，置有辦公桌椅、電話、傳真機
    、電腦等營業設備，前揭經理、業務代表、行政人員在該營
    業所負責東盈公司臺灣南部地區之藥品銷售業務。東盈公司
    所銷售藥品之價格，固由總公司決定，惟每種銷售價格一經
    決定後，即登載其公司網站，台南分公司之經理或業務代表
    即以此價格對外銷售，無須再徵求總公司之核准，原告與東
    盈公司台南營業所以此方式往來已久，且雙方之交易行為皆
    在台南地區交涉完成，是認該處所即為被告之營業所。矧業
    務涉訟，得由其事務所或營業所所在地之法院管轄，乃以如
    在其業務所在地提起訴訟，於調查證據事實上較為方便之故
    也。本件被告公司既於台南區有該常設之辦事處，而本件糾
    紛所應傳喚之證人均住在台南及屏東地區，須調查證據時，
    自以由台南地方法院為之較為方便，至為顯然，爰聲請將本
    件訴訟移送台南地方法院。
四、法院之判斷：
    按訴訟之全部或一部，法院認為無管轄權者，依原告聲請或
    依職權以裁定移送其管轄法院；又按對於設有事務所或營業
    所之人，因關於其事務所或營業所之業務涉訟者，得由該事
    務所或營業所所在地之法院管轄，民事訴訟法第28條第1 項
    、第6 條定有明文。如私法人或非法人團體除主事務所或主
    營業所外，另設有分事務所或分營業所者，並因關於該分事
    務所或分營業所之業務涉訟，亦得由該分事務所或分營業所
    所在地之法院管轄。經查，原告依買賣關係提起本件訴訟，
    而原告係與被告東盈公司台南分公司為業務之接洽，業據其
    提出名片、以原告處所為送貨地點及原告為聯絡人之出貨單
    為證，足信本件是因被告台南分公司業務涉訟，另台南分公
    司雖未為登記，惟公司登記僅係便於管理之行政措施，究非
    認定管轄權之惟一依據，是否有管轄權仍需視是否因該公司
    之業務涉訟而定。又被告總公司雖設於台北，惟因本件原告
    主張的契約糾紛，係因台南分公司的業務涉訟，業如上述，
    所涉之相關人、事、物均在台南，為利於訴訟之進行，應由
    台灣台南地法院管轄。原告原起訴主張依侵權行為法律關係
    向本院提起本件訴訟，復又主張應移轉管轄至台灣台南地方
    法院，探究其真意，應係主張本件係因與被告台南分公司之
    業務涉訟，縱上所述，其向本院提起訴訟，顯係違誤，爰依
    其聲請將本件移送於該管轄法院。
五、依民事訴訟法第28條第1項，裁定如主文。
中　　華　　民　　國　　96　　年　　8 　　月　　31　　日
                  民事第二庭    法　官　吳思怡
以上為正本係照原本作成。
如對本裁定抗告須於裁定送達後10日內向本院提出抗告狀，並繳
納抗告費新臺幣1,000 元。
中　　華　　民　　國　　96　　年　　8 　　月　　31　　日
                                書記官　王秋淑
